臺灣臺北地方法院民事判決　　　　　　　　　　　　九十二年度訴字第三六三九號
　　原　　　告　丁○○
　　訴訟代理人　梁治律師
　　被　　　告　裕益汽車股份有限公司
　　法定代理人　乙○○○
　　訴訟代理人　丙○○
　　　　　　　　戊○○
　　被　　　告　甲○○
右當事人間請求侵權行為損害賠償事件，本院於中華民國九十三年四月二十一日言詞
辯論終結，判決如左：
    主      文
被告應連帶給付原告新台幣拾萬伍仟捌佰柒拾肆元，及自民國九十一年十二月五日
起至清償日止，按年息百分之五計算之利息。
原告其餘之訴駁回。
訴訟費用由被告負擔三分之一，餘由原告負擔。
本判決得假執行，但被告如以新台幣拾萬伍仟捌佰柒拾肆元為原告預供擔保，得免
為假執行。
原告其餘假執行之聲請駁回。
    事      實
甲、原告方面：
壹、聲明：
一、被告應連帶給付原告新台幣一百一十四萬六千三百二十七元，及自民國九十一年
    十二月五日起至清償日止，按年息百分之五計算之利息。
二、願供擔保，請准宣告假執行。
貳、陳述：
一、被告甲○○係被告裕益汽車股份有限公司市○○道營業所（下稱裕益公司）之汽
    車銷售業務員，交車亦為業務範圍，九十一年三月六日下午六時三十分許，被告
    甲○○駕駛車號九Ｊ─八六四八號自用小貨車準備交付買主，行經臺北市市○○
    道與八德路口時，本應注意右轉車應讓直行車先行，竟於右轉時疏未注意，致其
    車擦撞沿同路同車道直行之原告所騎乘車號○Ｘ○─二九三號機車左側車身，並
    將車拖行一公尺，造成機車左側車身凹損破裂，致原告受有頸部脊椎病變、左小
    腿撕裂傷等傷害，脊椎損傷致四肢不完全癱瘓，四肢機能及感覺機能較差，且有
    痙攣、頭暈及手腳麻木現象，無法從事精細或粗重工作，無法久站，已達重傷害
    之程度，案經台北地方法院檢察署檢察官聲請簡易處刑，並已經本院、台灣高等
    法院判刑在案。
二、原告遭受前揭傷害，受有下列之損害：
(一)、醫療費用：十七萬九千六百六十二元，至於開具診斷書為證明原告所受傷害之
      必要文件 ，自應包含於醫療費用之內。
(二)、薪津所得損失：原告原任職於中國石油公司擔任工讀生加油員，因發生本件車
      禍，不能工作，致無薪津所得，原告爰請求自九十一年三月六日至九十一年十
      一月一日之工作損失金額一十六萬三千一百五十五元。
(三)、看護費：原告受傷迄今無法行動，且須定期赴醫院作復健治療，平日生活起居
      均賴原告之母照料，如以每日看護費用一千元計算，被告應支付看護費用三十
      六萬五千元（1000元×365日＝365000元）。
(四)、交通費：自九十一年三月六日至九十一年十一月一日止，原告自三重至台北市
      ○○○路赴臺大醫院復健治療之交通費合計共一萬九千一百三十五元。
(五)、原告畢業於台北工專專科學校，自七十九年十月十六日至中油公司擔任加油員
      至事發之時。原告為中華民國中醫典籍研究學會會員，因被告之業務過失導致
      「脊椎損傷致四肢不完全癱瘓」，不但無法起而行，更無法久坐，須經常躺臥
      在床，更須定期赴醫院作復健治療，以原告現值三十八歲之壯年因被告之疏失
      ，形同廢人，身心受創甚鉅，難以言語形容，而被告自本件車禍發生後，非但
      不知悔過，猶飾詞狡賴，毫無解決之誠意，更令原告無法釋懷，請求被告給付
      精神慰撫金六十萬元。
四、被告裕益公司為被告甲○○之僱用人，依民法第一百八十八條第一項規定自應與
    被告甲○○對於原告前揭損害負連帶賠償責任。
、證據：提出國立台灣大學醫學院附設醫院醫療費用收據四十一紙、住院自付費用
    通知單二紙、中國石油公司油品行銷事業部台北營業處工讀生加油員在職證明書
    、國立台灣大學醫學院附設醫院診字第91076633號、第00000000號診斷證明書、
    國立台灣大學醫學院附設醫院復健部物理治療紀錄卡、郵政存摺儲金簿交易明細
    、估價單、統一發票、國立台灣大學醫學院附設醫院（九十一）校附醫秘字第九
    一○○二○八一三一號、（九十二）校附醫秘字第九二○○○○三三二七號函、
    、台北市車輛行車事故鑑定委員會九十一年五月十四日北鑑審字第九一三○一○
    八五○○號函附鑑定意見書、台北市車輛行車事故鑑定案件覆議意見書、本院九
    十一年交易字第二五八號刑事判決、中華民國中醫典籍研究學會結業證書、會員
    證書各一件、各類所得扣繳暨免扣繳憑單三件、計程車計費收據一三七紙（以上
    均為影本）為證，並聲請向國立台灣大學醫學院附設醫院函詢原告傷勢有無看護
    之必要，能否工作等項。
乙、被告方面：
壹、聲明：
一、原告之訴及假執行之聲請均駁回。
二、如受不利判決，願供擔保請准免予假執行之宣告。
貳、陳述：
一、本件車禍事件發生之時點為九十一年三月六日星期三下午六時左右，交通正值尖
    峰時段，被告甲○○車速約僅十公里左右，而市○○道與八德路口依常理而言，
    車況甚為壅塞，車行速度緩慢，兩造車輛因疏忽致生擦撞所生之損害應屬輕微。
    被告之小貨車外觀僅有輕微之刮痕及油漆脫落，原告之機車亦僅有左側車身毀損
    及護套破裂，據此推斷，此車禍並無可能對原告造成重大損害。原告於八十五、
    八十六年間即因意外導致舊疾在身，而車禍當時即戴有醫療用護頸，原告指稱其
    頭部及脊椎傷害，是否完全為此次意外車禍所造成，即非無疑。又被告於刑事庭
    開庭期日前，至原告住處，於其家門口以相機攝得其正常行走，並自行抬起輪椅
    置於箱型車上。而於刑事開庭時，法官命其從輪椅上站起，亦與常人無異，原告
    早已康復，且台灣高等法院刑事判決亦認原告並未癱瘓，此與原告指稱此次意外
    車禍造成其身體重大損害，顯不相。又原告早於八十五年間即有頭部外傷、八十
    六年間即有四肢輕癱、頭暈等病史，並已有復健紀錄，其傷害並非全為本件車禍
    所致，原告既自稱被告重其原有病情，則醫療費用應由雙方比例分擔。
二、又被告右轉前已確認其車輛右方為淨空狀態，且已亮起右轉方向燈；另參照中山
    分局所制作之道路交通事故調查報告及照片中被告車輛後方之輕微擦痕，其現場
    所造成之狀況，亦可能因被告穿戴護頸導致行車操作上有所妨礙，疏忽而從後方
    衝撞所造成，非為被告車輛右轉之過失。
三、被告甲○○於意外於事故發生時並非執行被告裕益公司所交付之職務，本件系爭
    車輛銷售日期依公司開立發票所載為九十一年二月六日，且被告裕益公司出售之
    部分為小型貨車之底盤車，並未出售車廂車體，並不負責加裝及改裝，買賣標的
    物既已於二月六日左右交付客戶所指定之車體打造廠商，則被告甲○○發生車禍
    時，私自為客戶辦理打造車體，遲至三月始交付車輛，是其於此期間所生之車禍
    非為執行業務，應自負其責。
四、原告主張之醫療費用部分應扣除全民健保及汽車強制責任險所補貼之費用，就此
    部分應予剔除。各項費用或細目不明、或請求計費時間過長、金額過高，顯非合
    理，精神慰撫金部分之請求金額亦屬過高。
五、本件被告甲○○為一車輛銷售業務員，身負一家七口扶養重任，有一洗腎之子及
    殘障之父，報稅憑證所示收入一半以上部分係讓他人掛名調度銷售車輛，收入所
    得未真正收取以為己用。
參、證據：提出台北縣政府營利事業登記證、裕益汽車訂車契約書、交易明細各一件
    為證，並聲請向國立台灣大學醫學院附設醫院函詢原告傷勢有無看護之必要，能
    否工作等項。
丙、本院依職權向中國石油公司油品行銷事業部台北營業處函查原告薪資所得資料。
    理      由
一、按訴狀送達後，原告不得將訴變更或追加，但擴張或減縮應受判決事項之聲明者
    ，不在此限，民事訴訟法第二百五十五條第一項第三款定有明文。本件原告原起
    訴請求判決被告連帶給付一百三十三萬六千五百五十五元及自九十一年三月六日
    起至清償日止，按年息百分之五計算之利息，於起訴狀繕本送達後，變更聲明為
    請求被告連帶給一百一十四萬六千三百二十七元，及自九十一年十二月五日起至
    清償日止，按年息百分之五計算之利息，核屬減縮應受判決事項之聲明，於法尚
    無不合，應予准許，合先敘明。
二、本件原告起訴主張被告甲○○係被告裕益公司之汽車銷售業務員，交車亦為業務
    範圍，九十一年三月六日下午六時三十分許，被告甲○○駕駛車號九Ｊ─八六四
    八號自用小貨車準備交付買主，行經臺北市市○○道與八德路口時，本應注意右
    轉車應讓直行車先行，竟於右轉時疏未注意，致其車擦撞沿同路同車道直行之原
    告所騎乘車號○Ｘ○─二九三號機車左側車身，並將車拖行一公尺，造成機車左
    側車身凹損破裂，原告則受有頸部脊椎病變、左小腿撕裂傷等傷害，致生下列之
    損害：(1)支出醫療費用：十七萬九千六百六十二元，(2)、薪津所得損失：自九十
    一年三月六日至九十一年十一月一日之工作損失一十六萬三千一百五十五元。(3)
    看護費：一年共計三十六萬五千元，(4)、支出交通費：自九十一年三月六日至九
    十一年十一月一日止，合計支出一萬九千一百三十五元；另原告畢業於台北工專
    專科學校，自七十九年十月十六日至中油公司擔任加油員至事發之時，因被告之
    業務過失，致脊椎損傷致四肢不完全癱瘓，須定期赴醫院作復健治療，以原告現
    值三十八歲之壯年因被告之疏失，形同廢人，身心受創甚鉅，被告應給付精神慰
    撫金六十萬元。又被告裕益公司為被告甲○○之僱用人，依民法第一百八十八條
    第一項規定自應與被告甲○○對於原告前揭損害負連帶賠償責任等情。
三、被告則以：本件系爭車禍非被告甲○○右轉過失所致，且此次車禍並無可能對原
    告造成重大損害。蓋因原告於八十五年間即有頭部外傷、八十六年間即有四肢輕
    癱、頭暈等病史，車禍當時原告即戴有醫療用護頸，且被告於刑事庭開庭期日前
    ，已可正常行走及自行抬起輪椅置於箱型車上，是原告指稱其頭部及脊椎傷害，
    完全為此次意外車禍所造成及此次意外車禍造成其身體重大損害云云，並無可採
    。又原告主張之醫療費用部分應扣除全民健保及汽車強制責任險所補貼之費用，
    其所請求之各項費用或細目不明、或請求計費時間過長、金額過高，顯非合理，
    精神慰撫金部分之請求金額亦屬過高。另本件系爭車輛已於二月六日左右交付客
    戶所指定之車體打造廠商，則被告甲○○發生車禍時，私自為客戶辦理打造車體
    ，遲至三月始交付車輛，是被告甲○○於意外於事故發生時並非執行被告裕益公
    司所交付之職務，應自負其責等語，資為抗辯。
四、經查，本件被告甲○○係被告裕益公司之汽車銷售業務員，交車屬其業務範圍，
    其於九十一年三月六日晚間駕駛車號九Ｊ─八六四八號自用小貨車沿台北市市○
    ○道○○道路外側車道東往西行駛，欲將該車交付予買主鑫盛食品有限公司，於
    同日晚間六時三十分許行至市○○道、八德路交岔路口時，與原告丁○○騎乘之
    車號○Ｘ○─二九三號直行重機車發生擦撞，丁○○因而人車倒地，經送台灣大
    學醫學院附設醫院急診，左小腿撕裂傷、頸部核磁共振檢查顯示第四、五頸椎椎
    間盤突出（新生之病症），並對其於八十五年七月已有頸髓挫傷，八十六年八月
    又有第五、六、七頸髓挫傷及四肢輕癱現象有加重情事各節，為兩造所不爭執，
    且有警製道路交通事故調查報告表、交通事故談話紀錄表、道路交通事故補充資
    料表、現場及車損照片附台灣台北地方法院檢察署九十一年度他字第三四一五號
    傷害案卷（第二九頁至第四一頁）、國立台灣大學醫學院附設醫院 (九十二）校
    附醫秘字第九二○○二一一三五七號函附台灣高等法院九十二年度交上易字第二
    五三號過失傷害案卷（第九五頁、第九六頁）可參，自足信為真正，至原告主張
    本件車禍肇因於被告甲○○過失行為，致原告受有醫療費用、看護費、交通費、
    薪津所得損失，且身心受創甚鉅，被告應給付精神慰撫金六十萬元，被告裕益公
    司為被告甲○○之僱用人，二人應連帶負賠償之責等語，則為被告所否認，且以
    前揭詞情置辯，是本件應審酌者厥為：本件原告所受之傷害是否為被告甲○○之
    過失行為致，如是，原告是否因此受有損害，所受之損害範圍為何，被告二人應
    否負連帶賠償責任等項，茲分論如下：
（一）、有關原告所受之傷害是否為被告甲○○之過失行為部分：
    １、經查，本件肇事當時被告甲○○駕駛車號九Ｊ─八六四八號自用小貨車，告
        訴人丁○○騎乘之車號○Ｘ○─二九三號重機車，肇事地點在市○○道、八
        德路交岔路口，現場為市區○○道數二，速限每小時五十公里，肇事後車號
        九Ｊ－八六四八號自用小貨車煞停於右轉八德路交岔路口處，右後方遺有機
        車刮地痕一條長一公尺，機車則遷移現場，自用小貨車右後車尾及車身有碰
        撞痕，機車左側車身凹損破裂等情，有警製道路交通事故調查報告表、交通
        事故談話紀錄表、道路交通事故補充資料表附九十一年度他字第三四一五號
        案卷可參，而觀諸上開 道路交通事故調查報告表之現場圖，事發後原告騎乘
        之機車刮地痕起始點位於市○○道○○路緣延伸線向西北延伸長一公尺，可
        證兩車係於市○○道內發生擦撞；另參以證人即當日到場警員楊來助所證：
        事發後被告甲○○所駕駛之自小貨車右後車尾、右側車身均有擦撞、掉漆之
        痕跡（本院九十一年度交易字第二五八號業務過失重害案件九十二年四月二
        十九日審判筆錄參照）各語、道路交通事故補充資料表及二車車損照片，可
        知本件事故係於被告甲○○駕車右轉途中發生，應屬實在。另原告於本院九
        十一年度交易字第二五八號業務過失重害案件調查時陳明：事發前其騎乘機
        車與被告所駕駛之自用小貨車同向併行，被告駕車在路口突然右轉，其按喇
        叭示警並向右閃避，惟該車仍一直右靠，其機車左把手遭該小貨車右側車身
        勾住，並遭拖行一段距離後倒地等語（該案件九十一年十一月二十六日訊問
        筆錄參照），交通事故談話紀錄表亦為相同記載（九十一年度他字第三四一
        五號案卷第三十三頁），核與該機車左手把護套於事發後因遭小貨車右側車
        身勾住拖行而破裂（九十一年度他字第三四一五號案卷第四十頁上方照片參
        照）、及該小貨車車廂右後側邊與該機車把手高度相合之處有掉漆（九十一
        年度他字第三四一五號案卷第三十七頁上方照片參照）之車損狀況相符，且
        被告甲○○亦自承事發前告訴人所騎乘之機車在伊車右方，伊係自該機車左
        方起步左轉（本院九十一年度交易字第二五八號案件九十一年十一月二十六
        日訊問筆錄參照），顯見二車斯時確實處於同向併行狀態，被告甲○○駕車
        在路口突然右轉而肇事甚明。又本件事發之後，原告騎乘之機車僅左側車身
        凹損破裂，此觀之警製道路交通事故補充資料表即明（九十一年度他字第三
        四一五案卷第三十五頁參照）。當日到場處理事故之警員陳培政亦於本院九
        十一年度交易字第二五八號刑事案件審理時到庭證稱：當日機車在左側腳踏
        板處破裂，且以當日拍攝之照片顯示，該機車前車頭並未損壞（九十二年四
        月二十九日審判筆錄參照）等語明確，核與卷內之機車車損照片相符（九十
        一年度他字第三四一五號他卷第三十九、四十頁參照）。該機車車頭既未毀
        損，足證本件事故並非原告騎乘機車自後追撞被告駕駛之自小貨車車尾所致
        。從而，被告辯稱：本件車禍為原告疏忽而從後方衝撞所造成，非為被告車
        輛右轉之過失云云，要無可採。
    ２、按汽車行駛至交岔路口，轉彎車應讓直行車先行，道路交通安全規則第一百
        零二條第一項第六款定有明文，被告為已考領駕照之職業駕駛人對此知之甚
        詳。而本件依道路交通事故調查報告表所載，事發當時天候晴、夜間有照明
        、路面無缺陷、無障礙物、視距良好，並無不能注意情事，被告甲○○於駕
        駛汽車起步右轉前，本應確實注意右方來車動態，確認安全後方可右轉，俾
        免與右方來車碰撞之危險。惟被告甲○○駕車於起步右轉前係與原告所騎乘
        機車處於同向併行之狀態，其欲自原告騎乘之機車左方起步右轉，應小心注
        意該機車之動態，卻貿然右轉，侵入享有路權之直行機車前行路線，致原告
        閃煞不及而肇事，故其對本件事故之發生，顯有右轉疏忽之過失，應負全部
        肇責甚明，原告則無過失可言，而台北市車輛行車事故鑑定委員會及台北市
        政府交通局對本件事故之肇因均為相同之認定，亦有各該鑑定意見書號覆議
        意見書附九十一年度他字第三四一五號案卷可稽，是告辯稱本件事故兩造均
        有過失云云，即難憑採。而原告於本件車禍後經送台灣大學醫學院附設醫院
        急診，左小腿撕裂傷、頸部核磁共振檢查顯示第四、五頸椎椎間盤突出（新
        生之病症），並對其於八十五年七月已有頸髓挫傷，八十六年八月又有第五
        、六、七頸髓挫傷及四肢輕癱現象有加重情事，已如前述，是被告之過失駕
        駛行為，與原告因本件事故所受傷害間，有相當因果關係，洵可認定。又被
        告甲○○因上開過失傷害行為，亦經台灣高等法院判處被告甲○○有期徒刑
        三月確定在案（台灣高等法院九十二年度交上易字第二五三號刑事案件第一
        三一頁至第一三八頁參照），益徵原告主張伊因被告甲○○之過失行為受有
        傷害一事之可採。被告辯稱原告之傷勢非本件事故所致云云，要無足採。
    ３、次按某行為與其他條件相結合，發生結果，而該條件於行為時果已存在者，
        其行為與結果有相當因果關係。本件原告於車禍發生前，雖曾於八十五年七
        月已有頸髓挫傷，八十六年八月又有第五、六、七頸髓挫傷及四肢輕癱現象
        ，惟原告於車禍發生前於中國石油公司任加油員，四肢行動工作正常一節，
        有兩造不爭執其真正之中國石油公司油品行銷事業部台北營業處北行政字第
        ○九三○○○○七七七號函附卷可參，足證原告前雖患有頸髓挫傷、第五、
        六、七頸髓挫傷及四肢輕癱現象等舊疾，但於車禍發生前，該舊疾尚無發生
        左小腿撕裂傷、第四、五頸椎椎間盤突出之新生病症，亦無使其頸髓挫傷、
        第五、六、七頸髓挫傷及四肢輕癱現象產生加重之事，是被告甲○○車禍過
        失行為自係發生原告左小腿撕裂傷、第四、五頸椎椎間盤突出之新生病症，
        並對其頸髓挫傷、第五、六、七頸髓挫傷及四肢輕癱現象產生加重現象之原
        因，亦即被告之過失行為與原告所受傷害間有相當因果關係。
    ４、綜上所述，本件原告因被告甲○○之過失行為受有傷害，致生損害，而是其
        依侵權行為法律關係，訴請被告甲○○負賠償之責自屬有據。
（二）、次按民法第一百八十八條第一項所稱之受僱人，係以事實上之僱用關係為標
        準（最高法院四十五年度台上字第一五九九號判例參照）。凡客觀上使用他
        人為服勞務者，均為僱用人。且所謂執行職務亦不以受指示執行之職務為限
        ，倘在外觀上，受僱人之行為，依一般情形觀之，得認為係執行職務者，即
        屬相當。而查，本件、被告甲○○係被告裕益公司市○○道營業所之汽車銷
        售業務員，交車亦為業務範圍，其於九十一年三月六日晚間駕駛車號九Ｊ
         ─八六四八號自用小貨車沿台北市市○○道○○道路外側車道東往西行駛
        ，欲將該車交付予買主鑫盛食品有限公司等情，已如前述，而交車既屬被告
        甲○○業務範圍，則此一之行為即屬執行職務行為，從而，原告請求僱用人
        被告裕益公司依法就其受僱人被告甲○○因執行職務行為對伊所為之侵害連
        帶負損害賠償之責，即屬可採。至被告辯稱：本件系爭車輛銷售日期依公司
        開立發票所載為九十一年二月六日，且被告裕益公司出售之部分為小型貨車
        之底盤車，並未出售車廂車體，並不負責加裝及改裝，該車既已於二月六日
        左右交付客戶所指定之車體打造廠商，則被告甲○○發生車禍時，是私自為
        客戶辦理打造車體遲至三月始交付車輛，非為執行業務之行為云云，固舉裕
        益汽車訂車契約書、交易明細等件為證，惟查，該訂車契約書為被告自行填
        製，內容是否屬實，已非無疑，另參酌被告裕益公司於訂車契約書約定事項
        第三條所揭示之交車手續「交車前除有分期款外，應將全部車款付清，如係
        票據應俟兌現後，始得辦理交車手續。」等語及系爭汽車買受人於九十一年
        二月六日僅交付六萬元之價金，其餘五十四萬元之價金係於本件車禍發生後
        之九十一年三月二十一日始行交付（被告裕益公司製作之交易明細參照）等
        情，是本件系爭車輛於九十一年二月六日之時既尚有高達九成之價金未為給
        付，被告裕益公司自無逕行交付車輛予買受人未加保留之可能，是被告甲○
        ○於事發當日係執行公司業務駕駛客戶買受之汽車欲赴交車地點履行交車債
        務一節，應堪認定。被告辯稱系爭車輛已於九十一年二月六日交付客戶，被
        告甲○○發生車禍時，是私自為客戶辦理打造車體，遲至三月始交付車輛，
        非為執行業務之行為云云，與其自行揭示之交易方式不符，並無可採。
（三）、有關損害賠償範圍部分：
    １、醫療費用部分：原告主張伊因傷就醫支出醫療費用十七萬九千六百六十二元
        之事實，固據其提出醫療費用收據、住院自付費用通知單等件為證，惟審核
        上開單據所示，被上訴人主張之醫療費用中有經健保給付非原告自付者、有
        為住院自付費用通知單非付費憑證者，有為無收費戳印之收費明細者（附本
        院九十一年交附民字第二五一號案卷第十二頁之九十一年三月二十五日住院
        自付費用收據聯，為當日各繳費單據之總明細），有為重印單據者（附本院
        九十一年交附民字第二五一號案卷第十九頁之九十一年五月十三日住院自付
        費用收據聯，為當日各繳費總款項之重印單據），有為診斷證明書費用者（
        合計二千四百元），上開費用或為重複計算，或非為治療本件傷害而支付，
        自不應准許，至於其餘醫療費二萬四千八百九十九元（詳如附表一所示）依
        原告所受傷害及各收據載明治療費別，均屬因本件事故而生之治療必要費用
        （卷附國立台灣大學醫學院附設醫院（九十二）校附醫秘字第九二○○二一
        三九○○號函參照），故原告請求被告連帶賠償，應予准許，逾此部分為無
        理由，應予駁回。至被告另辯稱：醫療費用部分應扣除汽車強制責任險所補
        貼之費用云云，惟被告迄未舉證證明原告已受領強制汽車責任保險之保險金
        ，其所為上開辯解，自非可採。
    ２、薪津所得損失部分：原告原任職於中國石油公司擔任工讀生加油員，因發生
        本件車禍後不能工作，傷後治療六個月（即九十一年九月七日後）始能恢復
        原有工作一節，業經國立台灣大學醫學院附設醫院以（九十三）校附醫秘字
        第九三○○二○一九五九號函覆屬實，且有中國石油公司油品行銷事業部台
        北營業處北行政字第○九三○○○○七七七號函附卷可參，而參酌(1)原告於
        九十一年一月、二月、三月之薪資所得平均為一萬零六百四十八元（計算式
        ：（10466＋11189＋10288）÷3＝10648），(2)原告於九十一年三月仍正常
        領取薪資，並無薪資所得損失等情，是本件被告所受之薪津所得損失共計五
        萬五千三百七十元（計算式：10648×5＋10648×6/30＝55370），是原告主
        張之工作損失於此範圍內，核屬可採，應予准許，逾此範圍為無理由，應予
        駁回。
    ３、看護費用部分：按民法第一百九十三條第一項規定「不法侵害他人之身體或
        健康者，對於被害人因此喪失或減少勞動能力或增加生活上之需要時，應負
        損害賠償責任」，所稱之增加生活上之需要，係指被害以前並無此需要，因
        為受侵害，始有支付此費用之需要而言（最高法院八十八年度台上字第一七
        七一號判決參照）。又按被害人因受傷需人看護，而由親屬看護時，雖無現
        實看護費之支出，亦應認被害人受有相當看護費之損害而得向加害人請求賠
        償，蓋親屬照顧被害人之起居，固係出於親情，但親屬看護所付之勞力，並
        非不能評價為金錢，只因兩者身分關係密切而免除支付義務，此種親屬基於
        身分關係之恩惠，自不能加惠於加害人，故應衡量及比照僱用職業護士看護
        情形，認被害人受有相當看護費之損害，得向加害人請求賠償。而查，本件
        原告所受之傷害，自事發當日至九十一年九十一年五月十三日出院之日止生
        活難以完全自理，部分需人協助，每日所需時間約四小時，業據國立台灣大
        學醫學院附設醫院以（九十三）校附醫秘字第九三○○二○一九五九號函覆
        無訛，再參酌看護工酬半日班，至多不逾一千一百元（卷附台北市住院病患
        家事服務業職業公會九十三年三月一日函參照），是原告主張每日看護費用
        一千元計算，尚稱允當。又本件原告雖由其母自任看護，然揆諸前揭說明，
        此種親屬基於身分關係之恩惠，自不能加惠於加害人，故應衡量及比照僱用
        看護人員情形，認被害人受有相當看護費之損害，得向加害人請求賠償，據
        此，原告請求被告連帶給付看護費用六萬九千元（計算式：（26＋30＋13）
        ×1000＝69000），洵屬有據，應予准許，逾此範圍為無理由，應予駁回。
    ４、交通費用部分：就此原告主張伊於此期間自三重至台北市○○○路赴臺大醫
        院復健治療之交通費合計支出共一萬九千一百三十五元，請求被告連帶賠償
        一節，固提出計程車計費收據為證，惟其中(1)九十一年三月七日至同年五月
        十二日原告於國立台灣大學醫學院附設醫院住院，故九十一年三月二十五日
        、同年四月一日、同年四月十日無支出交通費之可能；(2)九十一年十月三十
        日、九十一年十月三十一日、九十一年十一月六日、九十一年十一月十一日
        原告係至上開醫院牙科門診治療牙痛，上開費用自非屬為治療本件傷害而支
        出之必要費用；(3)另核對原告所提之各醫療費用收據以觀，原告於九十一年
        五月二十日、二十二日、二十四月、二十七日、二十九日、三十一日，六月
        五日、七日、十日、十二日、十四日、十九日、二十一日、二十五日，七月
        十七日、十九日、二十二日、二十九日，八月一日、五日、十四日、十九日
        、二十日、二十八日、九月二日、十一日、十六日、十八日、二十五日、三
        十日，十月二日、三日、七日、十一日、十六日、二十一日、二十五日、二
        十八日等各日並未至國立台灣大學醫學院附設醫院就診，則原告所提上開期
        日之計程車計費收據所示之車資花費，究為何人乘坐，是否為原告治療本件
        傷害之必要費用，尚有不明，要難認屬本件必要費用，均不應准許外，餘所
        支出之交通費用合計六千六百零五元為至上開醫院復健科或外科門診治療本
        件傷害而支付，且有計程車計費收據為證，核屬合理之必要費用，應予准許
        。
    ５、精神慰撫金部分：末查原告於本件事故發生時，受僱於中油公司擔任加油員
        ，被告甲○○因之過失行為受有左小腿撕裂傷、第四、五頸椎椎間盤突出之
        新生病症，並對其頸髓挫傷、第五、六、七頸髓挫傷及四肢輕癱現象產生加
        重現象，無法工作達六個月，是原告主張伊因本件傷害身心受創，精神受有
        痛苦等語，信而有徵，其請求被告連帶賠償非財產上損害精神慰撫金，自屬
        有據。本院審酌被告侵權行為之情狀、原告所受傷害情節及本件事故發生時
        (1)原告三十八歲，台北工專專科學校畢業，受僱中油公司擔任加油員，八十
        八年至九十年年收入平均約十七萬元；(2)原告前即患有頸髓挫傷、第五、六
        、七頸髓挫傷及四肢輕癱現象等舊疾；(3)被告甲○○為被告裕益公司之車輛
        銷售業務員，九十一年度所得約二十二萬元；(4)被告裕益公司九十一年度所
        得額六千四百七十一萬餘元（卷附原告八十八年至九十年各類所得扣繳暨免
        扣繳憑單、財政部台灣省北區國稅局玉里稽徵所九十二年十二月三十日函、
        被告裕益公司九十一年損益表參照）等兩造身份地位及經濟狀況等一切情狀
        ，認原告所得請求之非財產上損害以十五萬元為當，原告請求於此範圍內為
        有理由，逾此部分為無理由。
    ６、承上說明，原告得請求之各項損害金額為：醫藥費用二萬四千八百九十九元
        、薪津所得損失部分：五萬五千三百七十元、看護費用部分六萬九千元、交
        通費用部分六千八百八十元，及精神慰藉金十五萬元，共計三十萬五千八百
        七十四元（計算式：24899＋55370＋69000＋6605＋150000=305874）。
五、綜上所述，本件原告本於侵權行為之法律關係及民法第一百八十八條之規定，請
    求被告連帶賠償三十萬五千八百七十四元及自九十一年十二月五日起至清償日止
    ，按年息百分之五計算之法定遲延利息，為有理由，應予准許；逾此範圍之請求
    ，為無理由，應予駁回。
六、本件因事證已臻明確，兩造其餘攻擊、防禦方法及所為之立證，經核與判決之結
    果不生影響，無庸逐一論述，併予敘明。
七、又本判決所命給付之金額未逾五十萬元，爰依職權宣告假執行，至原告勝訴部分
    ，被告陳明願供擔保，請求宣告免為假執行，經核尚無不合，併酌定相當之擔保
    金額，予以准許。至原告敗訴部分，其假執行之聲請已失所附麗，應予駁回。
八、結論：本件原告之訴為一部有理由，一部無理由，爰依民事訴訟法第七十九條、
    第八十五條第二項、第三百八十九條第一項第五款、第三百九十二條第二項之規
    定，判決如主文。
中　　　華　　　民　　　國　　九十三　　年　　四　　　月　　三十　　日
                              民事第四庭  法  官  周玫芳
右為正本係照原本作成
如對本判決上訴，須於判決送達後廿日內向本院提出上訴狀
中　　　華　　　民　　　國　　九十三　　年　　　四　　　月　　 三十 　　日
                                          書記官    郭麗琴
附表：
計算式：醫療費用單據總金額－證明書費＝醫療費用
        （27299元－2400元＝24899元）
就診日期      醫療費用單據金額
91.03.06.        940元
91.03.07.        320元
91.03.09.         20元
91.03.25.       1320元
   "            8680元（應扣證明書費100元）
   "            2473元（應扣證明書費600元）
   "            3516元（應扣證明書費150元）
91.05.13.       2055元
   "            2242元
   "             238元
   "            2222元（應扣證明書費200元）
   "             678元
   "             788元（應扣證明書費600元）
91.04.01.        207元
91.05.17.        200元（應扣證明書費100元）
91.06.03.        100元
91.06.17.        200元（應扣證明書費100元）
91.07.01.        100元
91.07.26.        100元
91.08.09.        200元（應扣證明書費100元）
91.08.26.        100元
91.09.23.        200元（應扣證明書費100元）
91.10.18.        200元（應扣證明書費100元）
91.11.08.        200元（應扣證明書費100元）
合計           27299元
